臺灣臺南地方法院刑事判決　　　　　　　 96年度易字第681號
公　訴　人　臺灣臺南地方法院檢察署檢察官
被　　　告　戊　○
　　　　　　　　　（現另案於臺灣臺南監獄臺南分監執行中）
　　　　　　丙○○
　　　　　　　　　（現另案於臺灣臺南戒治所執行中）
上列被告等因加重竊盜等案件，經檢察官提起公訴（九十六年度
偵字第三五九六號、九十六年度營偵字第三九二號），其等均於
準備程序期日就被訴事實為有罪陳述，本院裁定進行簡式審判程
序，並判決如下：
        主  文
戊○連續結夥三人以上踰越牆垣而竊盜，處有期徒刑壹年柒月，
；又共同竊盜，處有期徒刑參月，減為有期徒刑壹月又拾伍日。
減刑後應合併執行有期徒刑壹年捌月。
丙○○結夥三人以上踰越牆垣而竊盜，處有期徒刑捌月，減為有
期徒刑肆月，如易科罰金，以銀元參佰元即新臺幣玖佰元折算壹
日。
        事  實
一、戊○基於意圖為自己不法所有之概括犯意，於下列時、地，
    連續為下列竊盜行為：
  (一)其與劉三和（另案通緝中）共同承前開概括犯意聯絡與行為
    分擔，分別騎乘Ｊ六七—九五三號及ＥＺＢ—九九三號機車
    ，於民國（下同）九十五年六月二十日，前往臺南縣西港鄉
    後營村後營三五０之一號己○○所經營之環協股份有限公司
    （下簡稱環協公司），因見環協公司之圍牆業已部分毀壞形
    成一破洞，竟踰越前開毀壞之牆垣進入環協公司後，共同竊
    取環協公司所有之水塔抽風機半臺、馬達四臺等物品，得手
    後，旋於當日下午三、四時許，推由劉三和將前開竊取物品
    載往臺南市○○區○○路一段三０之二二號由丁俊仁、宋桂
    蘭（另為不起訴處分）所經營之回收場，變賣予不知情之宋
    桂蘭、丁俊仁，得款新臺幣（下同）七千二百二十七元。
  (二)又與丙○○、劉三和共同承前開概括犯意聯絡與行為分擔，
    於同年六月二十二日，分別騎乘機車再度前往環協公司，踰
    越前開毀壞之牆垣進入環協公司後，結夥三人竊取環協公司
    所有之水塔二座、燃燒機一臺、馬達一臺、鋁門二座等物品
    ，得手後，即推由劉三和以電話聯絡不知情之丁俊仁及宋桂
    蘭前往環協公司前開毀壞之牆垣旁收購載運前開所竊物品，
    得款八千七百七十三元。
  (三)復與劉三和共同承前開概括犯意聯絡與行為分擔，於同年六
    月二十四日，再度分別騎乘Ｊ六七—九五三號及ＥＺＢ—九
    九三號機車，前往環協公司，並踰越前開毀壞之牆垣進入環
    協公司後，共同著手竊取廠房內之機具設備時，適己○○至
    環協公司欲裝設監視器，戊○及劉三和唯恐事跡敗漏，遂棄
    車逃逸而竊盜未遂。
  (四)嗣經己○○報警處理，為警至環協公司查獲戊○與劉三和遺
    留在現場之前開機車二部、安全帽二頂、布鞋含襪子一雙及
    棉布手套、礦泉水、煙蒂等物後，進行採樣鑑定結果其中煙
    蒂、襪子、安全帽皮屑之ＤＮＡ—ＳＴＲ型別與戊○之ＤＮ
    Ａ相同，另經警調閱路口監視錄影帶，發現宋桂蘭、丁俊仁
    所有之０九七０—ＬＶ號自小貨車經過該路口，車上載有環
    協公司所有之物品，而循線在其等經營之回收場起出環協公
    司遭竊之水塔二座、燃燒機一臺、水洗塔抽風機半臺、馬達
    五個、鋁門二座，因而循線查獲戊○、丙○○。
二、戊○另行起意，與乙○○（本院業於九十六年六月二十一日
    已另行審結）共同基於意圖為自己不法所有之犯意聯絡，於
    九十六年二月二十八日中午十二時許，由乙○○騎乘其所有
    之車牌號碼ＨＮ八—四八三號重機車搭載戊○，在臺南縣西
    港鄉後營村一四一號前，共同徒手竊取丁○○○所有之鐵製
    農耕器具一批（白鐵條五支、鋼筋鐵條一支、農具犛鐵二支
    、鐵條五支，共計二十五公斤）得手後，旋於同日中午十二
    時三十分，共同載往臺南縣西港鄉○○段一０四六號由謝金
    水經營之回收場變賣，得款二百元。嗣因臺南縣警察局學甲
    分局員警執行查贓勤務，發現乙○○、戊○載運前開贓物，
    而循線查獲上情。
三、案經己○○訴由臺南縣警察局佳里分局，以及臺南縣警察局
    學甲分局報告臺灣臺南地方法院檢察署檢察官偵查起訴。
        理  由
一、本件被告戊○、丙○○所犯為死刑、無期徒刑、最輕本刑為
    三年以上有期徒刑以外之罪，亦非屬高等法院管轄之第一審
    案件，其於準備程序進行中，先就被訴事實為有罪之陳述，
    經法官告知簡式審判程序之旨，並聽取檢察官之意見後，依
    刑事訴訟法第二百七十三條之一第一項、第二百七十三條之
    二等規定，由本院裁定進行簡式審判程序，且不受同法關於
    證據能力認定及調查方式之限制，合先敘明。
二、前開犯罪事實，有下列事證足資證明：
　(一)被告戊○、丙○○於警偵訊及本院審理時之自白。
  (二)被害人己○○、丁○○○於警詢之指訴。
  (三)證人即共同被告戊○、丙○○、乙○○於警偵訊及本院審理
    時之證述。
　(四)證人即回收場經營者宋桂蘭、丁俊仁於警詢之證述。
  (五)證人即出售前開Ｊ六七—九五三號予劉三和同案被告之林美
    惠於警詢時之證述。
  (六)臺南縣警察局九十五年十一月六日南縣警鑑字第０九五二二
    ０一二五四號鑑定書、九十五年六月二十七日南縣警刑字第
    ０九五０六０九０之０一號、之０二號刑事案件證物採驗紀
    錄表、證物清單、臺南縣警察局佳里分局扣押筆錄、扣押物
    品目錄表、代保管書各一份、環協公司現場照片五十七幀、
    環協公司路口（臺南縣西港鄉羨林村太西一之三四號路口）
    錄影機翻拍照片四幀、證人丁俊仁、宋桂蘭經營之回收場照
    片八幀。
  (七)臺南縣警察局學甲分局扣押書、贓物認領保管單、車籍作業
    系統—查詢認可資料各一紙以及現場照片八幀。
三、論罪科刑
  (一)核被告戊○就前開犯罪事實一(一)所為係犯刑法第三百二十一
    條第一項第二款踰越牆垣而竊盜既遂罪；又被告戊○就前開
    犯罪事實一(二)所為係犯同法第三百二十一條第一項第二款、
    第四款之結夥三人以上踰越牆垣而竊盜既遂罪；又被告戊○
    就前開犯罪事實一(三)所為係犯同法第三百二十一條第一項第
    二款、第二項之踰越牆垣而竊盜未遂罪。而其與同案被告劉
    三和就前開犯罪事實一(一)至(三)之犯行，其與被告丙○○就前
    開犯罪事實一(二)之犯行，有犯意聯絡及行為分擔，均應依修
    正施行前刑法第二十八條之規定論以共同正犯（詳如後述）
    。又被告戊○先後二次加重竊盜既遂，一次加重竊盜未遂之
    犯行，時間緊接，犯罪地點、手段均屬相同，所犯罪構成要
    件相同之罪，顯係基於概括之犯意反覆為之，應依修正施行
    前刑法第五十六條連續犯之規定，論以刑法第三百二十一條
    第一項第二款、第四款之連續結夥三人踰越牆垣而竊盜既遂
    罪論，並依法加重其刑（詳如後述）。另核被告戊○就前開
    犯罪事實二所為係犯刑法第三百二十條第一項之普通竊盜罪
    ，而其與同案被告乙○○有犯意聯絡與行為分擔，應依現行
    刑法第二十八條之規定論以共同正犯。再者，被告戊○前開
    加重竊盜既遂罪與普通竊盜既遂罪間，又被告所犯上開二罪
    ，犯罪時間相差近八個月，犯罪地點與手段相異，係屬犯意
    各別，行為互殊，應分論併罰之。
  (二)其次，核被告丙○○就前開犯罪事實一(二)所為係犯同法第三
    百二十一條第一項第二款、第四款之結夥三人以上踰越牆垣
    而竊盜既遂罪；而其與同案被告戊○、劉三和就此部分犯行
    ，有犯意聯絡及行為分擔，均應依修正施行前刑法第二十八
    條之規定論以共同正犯（詳如後述）。
  (三)按刑法第三百二十一條第一項所列各款為竊盜之加重條件，
    如犯竊盜罪兼具數款加重情形時，因竊盜行為祇有一個，仍
    祇成立一罪，不能認為法律競合或犯罪競合，但判決主文應
    將各種加重情形順序揭明，理由並應引用各款，俾相適應（
    最高法院六十九年臺上字第三九四五號判例要旨參照）。查
    本件起訴書就前開犯罪事實一(一)至(三)部分漏未斟酌被告戊○
    、丙○○等人係以逾越牆垣方式進入環協公司竊盜一節，此
    有被告二人之自白、被害人己○○之證述及現場照片可資佐
    證，堪信為真實，因此，公訴人僅認係犯同法第三百二十一
    條第一項第四款之結夥三人加重竊盜罪，容有未洽，然此部
    分業據起訴書犯罪事實所敘及，乃與起訴部分係屬同一法條
    之不同加重要件，並無刑事訴訟法第三百條變更法條之適用
    ，本院自得依法認事用法，附此敘明。至公訴人認前開犯罪
    事實一(一)至(三)部分，係由被告戊○、丙○○等人乃持客觀上
    具有危險性之兇器鉗子、美工刀等物，破壞大門及鐵捲門，
    侵入環協公司內竊盜等情，然查被告二人於警偵訊及本院審
    理時均稱係以踰越牆垣方式進入環協公司內竊盜，並未攜帶
    任何工具，因環協公司業已廢棄多年，遭他人多次侵入竊盜
    ，而於環協公司現場遺留之美工刀、鉗子等工具均非其等攜
    帶，亦未使用現場之工具竊取物品等語。查臺南縣警察局佳
    里分局於九十五年六月二十三日、二十四日在環協公司進行
    採樣時，固有採得鋸子握把斑跡棉棒、鉗子斑跡棉棒、美工
    刀斑跡棉棒之樣本，此有前開刑事案件證物採驗紀錄表、證
    物清單各一份在卷可按，經臺南縣警察局鑑定結果，亦僅發
    現「戊○ＤＮＡ經與本局資料庫比對結果，發現與本局佳里
    分局九十五年六月二十七日南縣警刑字第０九五０六０九０
    之０一號刑事案件證物採驗紀錄表送檢編號十煙蒂、編號二
    十襪子、編號二一安全帽皮屑ＤＮＡ—ＳＴＲ型別均相同，
    該型別在臺灣地區中國人分布機率預估為四點一六乘以十之
    負十七次方」，此有前開南縣警鑑字第０九五二二０一二五
    四號鑑定書一紙在卷可稽，並經臺南縣警察局佳里分局於九
    十六年七月三十一日以南縣佳警偵字第０九六０００九一八
    八號函覆本院「經與臺南縣警察局鑑識課聯繫表示，採驗證
    物均已鑑驗完畢退還本分局，影存後亦送驗證物鑑驗結果據
    以查獲犯嫌戊○並辦理移送，故送驗證物已不再行保管」等
    情，換言之，臺南縣警察局佳里分局採驗環協公司現場遺留
    之工具、物品，只有前開煙蒂、襪子、安全帽皮屑之ＤＮＡ
    —ＳＴＲ型別與被告戊○ＤＮＡ型別均屬相同，而前開採驗
    之美工刀、鉗子、鋸子等工具均未發現與被告戊○或其餘被
    告ＤＮＡ相符之情，是以，無法證明環協公司現場遺留之美
    工刀、鉗子等物品乃被告戊○、丙○○等人攜帶前往者，因
    此，公訴人認被告戊○、丙○○係犯攜帶兇器加重竊盜一節
    ，顯有誤會，而攜帶兇器僅為刑法第三百二十一條加重竊盜
    之加重要件之一，縱未成立此加重要件，亦不影響被告二人
    前開結夥三人以上、踰越牆垣加重竊盜罪之成立，附此敘明
    。
  (四)爰審酌被告戊○、丙○○正值壯年，四肢健全，卻不思以正
    當途徑賺取所需，好逸惡勞，因缺錢即起意竊取他人物品，
    惡性非輕，暨其等智識程度、生活狀況、犯罪手段、所生危
    害、所竊財物之價值非微以及犯後坦承犯行態度尚佳等一切
    情狀，認公訴人對被告戊○具體求刑有期徒刑一年二月，被
    告丙○○具體求刑有期徒刑六月，罪刑核屬過輕，應分別量
    處如主文所示之刑，較為適當，並就被告戊○所犯前開二罪
    所受之宣告刑依修正施行前刑法第五十一條第五款之規定定
    應執行之刑，又被告戊○犯前開二罪之時間均係在九十六年
    四月二十四日前，所犯均係屬中華民國九十六年罪犯減刑條
    例第三條第一項第十五款所列之罪，而其所犯前開加重竊盜
    罪之宣告刑已逾一年六月，故與減刑要件不合，另其所犯前
    開普通竊盜罪部分，因未受逾有期徒刑一年六月之宣告，仍
    核與同條例第二條第一項第三款規定相符，應予減刑，並減
    至二分之一，並依同條例第十條第二項之規定定應執行刑。
    此外，被告丙○○犯前開加重竊盜罪之時間亦係在九十六年
    四月二十四日前，所犯雖同屬中華民國九十六年罪犯減刑條
    例第三條第一項第十五款所列之罪，然未受逾有期徒刑一年
    六月之宣告，仍核與同條例第二條第一項第三款規定相符，
    應予減刑，並減至二分之一，另諭知易科罰金之折算標準，
    以資懲儆。
  (五)末查，扣案之水塔二座、燃燒機一臺、水洗塔抽風機半臺、
    馬達五個、鋁門二座、鐵製農耕器具一批（白鐵條五支、鋼
    筋鐵條一支、農具犛鐵二支、鐵條五支，共計二十五公斤）
    等物品，均非被告等人所有之物，故不為沒收之諭知。
四、新舊法比較之說明
  (一)按行為後法律有變更者，適用行為時之法律。但行為後之法
    律有利於行為人者，適用最有利於行為人之法律。修正後刑
    法第二條第一項定有明文。查本件被告行為後，刑法部分條
    文修正施行，而修正施行後刑法第二條第一項亦修正規定，
    然此乃為與刑法第一條罪刑法定主義相互契合，以貫徹法律
    禁止溯及既往原則，其乃規範行為後法律變更所生新舊法律
    比較適用之準據法，本身尚無比較新舊法之問題，故應一律
    適用修正施行後刑法第二條之規定以決定適用之刑罰法律，
    先予辨明。又參以本次刑法總則編修正之比較新舊法，應就
    罪刑有關之共犯、未遂犯、想像競合犯、牽連犯、連續犯、
    結合犯，以及累犯加重、自首減輕暨其他法定加減原因（如
    身分加減）與加減例等一切情形，綜其全部罪刑之結果而為
    比較（最高法院九十五年五月二十三日刑事庭第八次會議決
    議可資參照），首先敘明。
  (二)被告戊○、丙○○犯前開加重竊盜罪時，修正施行前刑法第
    二十八條乃規定：「二人以上共同實施犯罪之行為者，皆為
    正犯」，而修正施行後同條文僅將「實施」修正為「實行」
    ，考之修正條文立法理由說明，其主要目的係在排除僅參與
    犯罪之「陰謀」或「預備」階段者成立共同正犯之可能，就
    此而言，修正施行後刑法第二十八條之規定已較修正前之規
    定限縮共同正犯成立之範圍，然本件被告所為之犯行，非屬
    陰謀、預備共同正犯，適用新舊法之結果，修正後之規定並
    非較有利於正犯，因此，依刑法第二條第一項前段之規定，
    仍應適用修正前刑法第二十八之規定。
  (三)被告戊○犯前開加重竊盜罪後，刑法第五十六條連續犯之規
    定業已刪除，雖此非犯罪構成要件或刑度之變更，但因多次
    犯行是否可依連續犯論以一罪或數罪併罰，顯已影響行為人
    刑罰之法律效果，自屬法律有變更，而本案依照新法之規定
    ，必須就被告戊○二次加重竊盜既遂、一次加重竊盜未遂之
    犯行分論併罰，不若舊法得依連續犯之規定論以一罪，是依
    刑法第二條第一項前段之規定，仍應適用被告戊○行為時之
    舊法論以連續犯較為有利。
  (四)被告戊○犯前開加重竊盜罪乃於九十五年七月一日刑法修正
    施行前，而其犯前開普通竊盜罪之時間則係於刑法修正施行
    後，查修正前刑法第五十一條第五款規定：「宣告多數有期
    徒刑者，於各刑中之最長期以上，各刑合併之刑期以下，定
    其刑期。但不得逾二十年」，嗣同條文但書修正為「但不得
    逾三十年」，此部分修正雖非犯罪構成要件或刑罰之變更，
    但因被告戊○所犯前開二罪名，數罪併罰受多數有期徒刑之
    宣告，其定應執行刑期之上限為何，顯已影響行為人刑罰結
    果，自屬法律有變更，而有比較新舊法之必要，茲因適用修
    正施行前刑法第五十一條第五款之規定定應執行刑之最高刑
    期限制為二十年，對於被告戊○顯然較為有利，故依刑法第
    二條第一項前段之規定適用較有利於被告戊○之修正施行前
    刑法第五十一條第五款之規定。
  (五)查本件被告丙○○犯前開加重竊盜罪後，易科罰金之折算標
    準即刑法第四十一條第一項前段及罰金罰鍰提高標準條例第
    二條前段，或有修正，或已廢止，然經比較修正前後之易科
    罰金折算標準，顯以修正施行前之規定較有利於被告，故依
    刑法第二條第一項前段之規定，應適用修正施行前刑法第四
    十一條第一項前段、廢止前之罰金罰鍰提高標準條例第二條
    之規定為易科罰金之折算標準。
據上論斷，應依刑事訴訟法第二百七十三條之一第一項、第二百
九十九條第一項前段，中華民國九十六年罪犯減刑條例第二條第
一項第三款、第七條、第九條、第十條第二項，刑法第二條第一
項前段、第三百二十條第一項、第三百二十一條第一項第二款、
第四款、第二項、（修正施行前、後）第二十八條、（修正施行
前）第五十六條、（修正施行前）第四十一條第一項前段、（修
正施行前）第五十一條第五款，廢止前罰金罰鍰提高標準條例第
二條，刑法施行法第一條之一第一項、第二項前段，判決如主文
。
本案經檢察官甲○到庭執行職務。
中　　華　　民　　國　　96　　年　　8 　　月　　28　　日
                  刑事第四庭   法  官  黃欣怡
以上正本證明與原本無異。
如不服本判決應於收受本判決後10日內向本院提出上訴書狀，並
應敘述具體理由。如未敘述上訴理由者，應於上訴期間屆滿後20
日內向本院補提理由書狀（均須按他造當事人之人數附繕本）「
切勿逕送上級法院」。
　　　　　　　　　　　　　　　　書記官 陳怡吟
中　　華　　民　　國　　96　　年　　8 　　月　　28　　日
附錄本案論罪科刑條文：
中華民國刑法第320條
（普通竊盜罪、竊佔罪）
意圖為自己或第三人不法之所有，而竊取他人之動產者，為竊盜
罪，處
 5 年以下有期徒刑、拘役或 5 百元以下罰金。
意圖為自己或第三人不法之利益，而竊佔他人之不動產者，依前
項之規定
處斷。
前二項之未遂犯罰之。
中華民國刑法第321條
（加重竊盜罪）
犯竊盜罪而有左列情形之一者，處 6 月以上、 5 年以下有期徒
刑：
一  於夜間侵入住宅或有人居住之建築物、船艦或隱匿其內而犯
之者。
二  毀越門扇、牆垣或其他安全設備而犯之者。
三  攜帶兇器而犯之者。
四  結夥三人以上而犯之者。
五  乘火災、水災或其他災害之際而犯之者。
六  在車站或埠頭而犯之者。
前項之未遂犯罰之。
